【裁判字號】    89,台上,4391
【裁判日期】    890727
【裁判案由】    傷害
【裁判全文】
最高法院刑事判決                              八十九年度台上字第四三九一號
    上訴人  台灣高等法院檢察署檢察官
    被  告  甲○○
右上訴人因被告傷害案件，不服台灣高等法院中華民國八十九年三月九日第二審更審
判決（八十九年度重上更(三)字第一三號，起訴案號：台灣台北地方法院檢察署八十三
年度偵字第五○二七號），提起上訴，本院判決如左：
    主  文
原判決撤銷，發回台灣高等法院。
    理  由
查本件第一審檢察官以刑法第二百七十七條第一項之普通傷害罪名起訴，雖原屬刑事
訴訟法第三百七十六條第一款之案件，但其提起第二審上訴時，對於第一審論處被告
普通傷害之罪名已有爭執，主張應適用刑法第二百七十七條第二項後段之傷害致重傷
害罪名論處，而該傷害致重傷害罪名復非屬刑事訴訟法第三百七十六條各款所列案件
，則原審論處被告普通傷害之罪名，檢察官不服，自得上訴於第三審法院，先予敘明
。
本件原判決認定：被告甲○○於民國八十三年二月二十一日晚七時三十分許，在台北
市○○路一○三號麒麟飯店二樓，因與被害人徐麗月間，關於債務問題，談判不成，
被告毆打被害人左臉頰太陽穴二下，致被害人左下眼眶瘀血二×○‧五平方公分、左
側臉頰腫脹及瘀血約三×三平方公分等情。因而撤銷第一審判決，改判仍論處被告普
通傷害之罪刑，固非毫無見地。
惟查：審理事實之法院對於被告之犯罪事實，應從各方面詳予調查，以期發現真實，
然後綜合卷內一切證據，本諸經驗及論理法則，斟酌各方面情形，以為證據之判斷及
事實之認定。如證據雖已調查，但未完盡，仍難遽為被告有利或不利之認定。原判決
既認定告訴人即被害人徐麗月於八十三年二月二十一日遭被告打傷後，即至台北市立
和平醫院驗傷，又於八十三年二月二十五日至郭眼科診所檢查眼睛，八十三年三月十
九日至台北市忠孝醫院看眼科門診，八十三年三月二十八日轉往國泰醫院，八十三年
三月三十日在國泰醫院接受眼科手術，八十三年五月二十三日轉至台北榮民總醫院住
院治療，翌日由該醫院施行視網膜剝離手術，至八十三年八月十七日回診複查，其視
力為○‧○一等情之事實，則告訴人至上開醫院驗傷、檢查、門診及住院施行眼科手
術治療，如何訴說病情﹖各該診斷、檢查醫師之判斷為何﹖是否如檢察官所稱告訴人
視力減為○‧○一係因被告之傷害所引起﹖凡此俱與認定被害人之左眼視力減為○‧
○一是否被告之傷害行為所造成，至有關係，原審未詳予調查，徒以被害人受傷隔一
個多月始在國泰醫院發現左眼視力病變減為○‧○六，隔近半年再減為○‧○一等情
，遽認被害人左眼視力之衰退與被告毆打被害人無因果關係，尚嫌速斷。又依卷附「
殘廢程度與保險金給付表」記載：失明係指視力永久在萬國式視力表○‧○二以下而
言（見原審更三卷五○頁），則被害人之左眼視力○‧○一，是否未達該「殘廢程度
與保險金給付表」所稱之「失明」程度﹖又刑法第十條第四項第一款所稱「毀敗」，
究何所指﹖被害人之左眼如已達上開「殘廢程度與保險金給付表」所稱之「失明」，
何以與刑法第十條第四項第一款所定重傷之條件不合﹖二者之區別標準何在﹖原判決
俱未予說明，而僅以保險公司對殘障之判斷標準與刑法之重傷定義不同等語搪塞，亦
嫌理由欠備，難招折服。以上諸端，或為上訴意旨所指摘，或為本院得依職權調查之
事項，應認原判決仍有撤銷發回更審之原因。
據上論結，應依刑事訴訟法第三百九十七條、第四百零一條，判決如主文。
中      華      民      國    八十九    年      七      月    二十七    日
                              最高法院刑事第十庭
                                  審判長法官  曾  有  田
                                        法官  劉  介  民
                                        法官  魏  新  和
                                        法官  孫  增  同
                                        法官  蕭  權  閔
      右正本證明與原本無異
                                              書  記  官
中      華      民      國    八十九    年      七      月    三十一    日


司法院資訊處製作；財團法人民間司法改革基金會備份。
